臺灣苗栗地方法院民事簡易判決　　　　　　　　　　九十三年度苗簡字第四一號
　　原　　　告　庚○○○保險股份有限公司
　　法定代理人　丙○○
　　訴訟代理人　甲○○
　　　　　　　　丁○○
　　　　　　　　戊○○
　　被　　　告　己○○
當事人間請求侵權行為損害賠償事件，本院於中華民國九十三年八月四日言詞辯論終
結，判決如下：
    主    文
原告之訴駁回。
訴訟費用由原告負擔。
    事實及理由
一、原告主張：被告於民國九十一年九月二十二日十六時左右，無照騎乘原告所承保
    之車號ＪＴ６─６９１號重型機車，後載訴外人即受害人乙○○行經苗栗縣頭份
    鎮○○路時，不慎與訴外人陳智崑所駕駛３Ｆ─６７１１汽車由尖山往竹南方向
    ，在頭份鎮○○路與工業路之十字路口發生碰撞，致乙○○頭部及右腿多處受傷
    ，而上開肇事機車既已向原告投保強制汽車責任保險且事故發生時尚在保險期間
    內，則乙○○於九十二年八月五日向原告申請保險理賠，經原告查證屬實後，依
    強制汽車責任保險法第二十三條、第二十五條之規定，分別賠付乙○○醫療費用
    及殘廢保險金共計新台幣（下同）三十一萬二千一百三十六元。被告既無照騎乘
    上開機車已違反道路交通管理處罰條例第二十一條之規定，爰依強制汽車責任保
    險法第二十七條規定代位受害人乙○○向被告求償，請求被告應給付原告已賠付
    受害人乙○○三十一萬二千一百三十六元之保險理賠金，及自起訴狀影本送達被
    告翌日起至清償日止，按年息百分之五計算之法定遲延利息。
二、被告則以：被告固於上開時地騎乘機車後載乙○○，而與陳智崑所駕駛之汽車發
    生車禍，然被告係因停車等紅綠燈，見轉綠燈後才起步，雖能見到賴智琨所駕駛
    之車輛闖紅燈，但已來不及煞車而撞上，故車禍肇事責任應由陳智崑負擔。又乙
    ○○於九十二年八月五日向原告申請強制汽車責任保險理賠金並獲得賠償前，被
    告已於同年四月間以十萬元與乙○○達成和解，則被告無庸另賠償原告等語資為
    抗辯，並求為判決如主文第一項所示。
三、查：被告於九十一年九月二十二日十六時左右，無照騎乘原告所承保之車號ＪＴ
    ６─６９１號重型機車，後載乙○○，行經苗栗縣頭份鎮○○路時，與陳智崑所
    駕駛３Ｆ─６７１１汽車發生碰撞，致乙○○頭部及右腿多處受傷，而被告已於
    九十二年四月間以十萬元與乙○○達成和解賠償乙○○之全部損失。又因上開機
    車已向原告投保強制汽車責任保險且事故發生時尚在保險期間內，乙○○乃於九
    十二年八月五日以前開車禍致傷為由向原告申請保險理賠，經原告查證屬實後，
    原告亦依強制汽車責任保險法之規定，分於同年十二月間、九十三年元月間共計
    賠付乙○○三十一萬二千一百三十六元之事實，為兩造所不爭執，並有原告所提
    出之汽車理賠申請書、汽車險賠案處理記錄表、乙○○診斷書、汽車保險理賠計
    算書、汽車險賠款同意書及受益人領款收據影本等件為證（分見卷第一○至五四
    頁、第一○一至一四七頁），並經證人即車禍受害人乙○○到院證述無訛（見卷
    第一七二頁），堪信為真實。
四、按強制汽車責任保險，係以「投保車輛之駕駛人」因車禍肇事，對第三人負有損
    害賠償責任時，由保險人於保險金額範圍內作駕駛人清償能力之後盾，予以賠償
    ，即強制汽車責任保險人於被保險人對於第三人，依法應負賠償責任而受賠償之
    請求時，負賠償之責，如被保險人已對第三人即受害人已為全部賠償時，受害人
    自不得再向保險人請求給付保險金，此觀強制汽車責任保險法第二條、保險法第
    九十條之規定自明。是強制汽車責任保險法為使汽車交通事故所致身體受傷殘廢
    或死亡之受害人，迅速獲得基本保障，並維護道路交通安全，雖於同法第二十七
    條規定：「被保險汽車發生汽車交通事故，加害人有下列情事之一者，保險人仍
    應依本法規定給付保險金，但得在給付金額範圍內，向加害人求償：一酒醉或吸
    食毒品、迷幻藥而駕車者‧‧‧‧四違反道路交通管理處罰條例第二十一條之規
    定而駕車者。‧‧‧‧」，將被保險人無清償能力之危險移轉至保險人，使受害
    人儘速獲得賠償，惟該條規定為強制汽車責任保險所特有，基於保障受害人之政
    策性目的，擴大保險人之承保範圍，但為懲罰「被保險人」之「惡意」行為，並
    平衡保險人之利益，賦予保險人得代位行使受害人對於惡意被保險人之損害賠償
    請求權。依該條之規定意旨，係因被保險人對第三人（受害人）有賠償義務時，
    保險人基於責任保險契約之規定予以理賠後，由受害人即受益人取得損害賠償請
    求權，亦即，保險人係代受害人之位，向惡意之被保險人請求，使該被保險人負
    終局責任。如受害人依法對惡意之被保險人已喪失損害賠償請求權後，縱保險人
    誤為給付，保險人亦不得再依該條規定向加害人求償。
五、本件原告賠付受害人乙○○保險理賠金三十一萬二千一百三十六元前，被告已以
    十萬元與乙○○達成和解賠償乙○○之全部損失，已如前述。則縱然被告未盡相
    當之注意以防止本件車禍之發生而有疏失，且依法對受害人乙○○負有侵權行為
    損害賠償之責任，但被告既已對受害人乙○○之損失為全部賠償，乙○○之損害
    賠償請求權即已喪失，被告對乙○○依法已不負任何賠償責任，就保險人之原告
    而言，也無從由受害人乙○○取得損害賠償請求權甚明。然原告竟於乙○○提出
    保險理賠申請後再賠付乙○○上開保險理賠金，縱屬誤為給付，揆諸前項說明，
    原告亦不得再向被告求償。是被告執此拒絕原告之求償，應屬可採。
六、綜上所述，受害人乙○○向原告申請保險理賠前，既已先與被告成立和解契約獲
    得全部賠償，則乙○○對於被告之侵權行為損害賠償請求權基礎業已滅失，原告
    無從由受害人乙○○取得損害賠償請求權。從而，原告依強制汽車責任保險法第
    二十七條之規定，欲代位乙○○對被告之侵權行為損害賠償請求權而向被告求償
    即請求被告應給付原告已賠付乙○○之三十一萬二千一百三十六元理賠金及其法
    定遲延利息，為無理由，應予駁回。
七、訴訟費用負擔之依據：民事訴訟法第四百三十六條第二項、第七十八條。
中　　　華　　　民　　　國　　九十三　　年　　　八　　　月　　 十八 　　日
                              苗栗簡易庭法　　　官    吳振富
正本係照原本作成。
如對本判決上訴，須於判決送達後廿日內向本院提出上訴狀。
中　　　華　　　民　　　國　　九十三　　年　　　八　　　月　　 十八 　　日
                                        法院書記官    陳玲誼
